Inventaris van het archief van de Bevelhebber der Zeestrijdkrachten, ook als hoofd van de Ve afdeling van het ministerie van Defensie, vanaf 27 juli 1941 tevens minister van Marine, vanaf 23 juni 1945 minister van Marine en Scheepvaart
Nationaal Archief, Den Haag
Ministerie van Marine: Bevelhebber der Zeestrijdkrachten, vanaf 1941 tevens minister van Marine, vanaf 1945 minister van Marine en Scheepvaart, te Londen
Bevelhebber Zeestrijdkrachten
1940-1950
merendeel 1940-1945
D27520
34.00 meter; 445 inventarisnummers.
Normale geschreven, getypte en gedrukte documenten, geen bijzondere handschriften.
Nationaal Archief, Den Haag
Bevelhebber der Nederlandse Zee- en Marineluchtstrijdkrachten
Ministerie van Defensie, Ve afdeling, Zeemacht
Ministerie van Marine
Ministerie van Marine en Scheepvaart
Het archief is ontsloten door klappers en indices. Het bevat stukken over de Nederlandse schepen die naar Engeland waren uitgeweken en de integratie van deze schepen in de Britse marineorganisatie, gegevens over het personeel (onderscheidingen, decoraties, onderzoek naar politieke gezindheid, gesneuvelden, vermisten en geïnterneerden), gegevens over afzonderlijke schepen (onderhoud, krijgsverrichtingen, verliezen), stukken van het Bureau Koopvaardijzaken (konvooien, bewapening van koopvaardijschepen en beveiliging), het oorlogsdagboek van het marinehoofdkwartier in Londen (1940-1945), financiële stukken, inlichtingenrapporten over bezet Nederland en Nederlands-Indië, plannen voor de bouw van nieuwe schepen en vliegtuigen, plannen voor de wederopbouw van havens en bases in Nederland en Nederlands-Indië, enkele stukken over de naoorlogse grensregeling in de Eems-Dollard en stukken over de militaire samenwerking met Groot-Brittannië en de Verenigde Staten op basis van de Singapore Overeenkomst (1940-1941).
Archiefvorming
Geschiedenis van de archiefvormer
Nadat vice-admiraal J.T. Furstner op 14 mei 1940 zijn functie als chef marinestaf had overgedragen aan schout bij nacht F.J. Heeris, vertrok hij via Duinkerken naar Londen. Op 17 mei ving de Nederlandse marinestaf zijn werkzaamheden te Londen aan in Hereford House, waar de top van de Nederlandse marine tot 1 september 1945 bleef gehuisvest. In het Koninklijk Besluit van 19 mei 1940, nr. 2 werd bepaald, dat Furstner werd benoemd tot bevelhebber der Nederlandse zee- en marineluchtstrijdkrachten (BdZ), welke zich in geallieerd gebied bevonden. Hij werd gemachtigd namens de regering te onderhandelen met geallieerde bevelhebbers en maatregelen te treffen om tot de benodigde samenwerking met de bondgenoten te komen.
Al tijdens de overtocht vanuit Nederland naar Engeland werd door de leiding van de marine de taakverdeling van de staf vastgesteld. Kapitein-luitenant ter zee W. Harmsen kreeg de leiding over de afdeling personeel, kapitein ter zee P.J. Feteris
Vanaf 28 december 1945 schout bij nacht; vanaf 1 juli 1945 vervulde hij deze functie weer te 's-Gravenhage.
werd hoofd van de afdeling materieel en en kapitein-luitenant ter zee jhr. W. Boreel zou chef van de staf worden. De marinestaf heeft in Engeland geen operationele taken vervuld. De operationele leiding over schepen en vliegtuigen lag bij de Engelse Royal Navy.
Wat restte waren administratieve en organisatorische taken en het verzamelen van historische gegevens inzake de meidagen 1940, dit ter compensatie van de vernietiging van vele militaire archieven. Verder diende de vloot in gevechtsklare toestand gehouden te worden.Alhoewel formeel gezien Furstner - hij was hoofd van de Ve afdeling, zeemacht, van het ministerie van Defensie - ondergeschikt was aan de minister van Defensie, had A.Q.H. Dijxhoorn vanaf 19 mei 1940 weinig praktische invloed op het reilen en zeilen bij de marine.
Op 21 juni 1940
Zeer geheim archief nr. 19.
stelde de chef Marinestaf, kapitein luitenant ter zee jhr. W. Boreel een memorandum op betreffende de organisatie van de Nederlandsche zeestrijdkrachten die op dat moment in Engeland verbleven. In bijlage 1 werd in een organigram een overzicht gegeven inzake de opbouw van het marinehoofdkwartier op dat moment. De BdZ had de beschikking over een adjudant, tevens secretaris van het kabinet van de BdZ in de persoon van J.J. van Houten. Chef-staf was kapitein-luitenant ter zee jhr W. Boreel. Onder zijn bevel stonden de afdelingen inlichtingen, operatiën, organisatie en verbindingsdienst. "Instandhouding chef" was kapitein ter zee P.J. Feteris. Hij gaf leiding aan de bureaus materieel (bestaande uit de bureaus 1) artillerie, 2) torpedo, 3) vliegdienst, 4) mijnen, 5) afbouw, 6) hulpschepen, 7) stoomwezen en 8) accubatterijen) en personeel (bestaande uit de bureaus 1) personeelsvoorzieningen van alle vaar- en vliegtuigen: opleidingen, 2) betaling, voeding en kleding en 3) particuliere en andere belangen: juridische zaken).
Uiteindelijk werd de feitelijke situatie op 27 juli 1941 geformaliseerd door de splitsing van het ministerie van Defensie in Oorlog en Marine. Furstner bekleedde voortaan naast het bevelhebbersschap der zeestrijdkrachten ook de positie van minister van Marine. Het marinehoofdkwartier ging nu functioneren als ministerie. Aan de organisatie zelf veranderde weinig.
Officier van administratie der 1e klasse J.J. van Houten, voormalig kabinetschef en secretaris van minister Dijxhoorn, ging als zodanig optreden voor Furstner.
Boreel werd op 16 oktober 1941 in zijn functie opgevolgd door kapitein ter zee J.W. Termijtelen.
Vanaf 1 september 1943 schout bij nacht, vanaf 1 september 1944 vice-admiraal. Termijtelen werd tevens benoemd tot commandant der marine in het Verenigd Koninkrijk en later directeur Luchtstrijdkrachten.
Feitelijk was Termijtelen secretaris-generaal van het ministerie.
Op 23 februari 1945 werd Furstner als minister van Marine opgevolgd door J.M. de Booy, die naast de Marine ook Scheepvaart in zijn portefeuille
Zie o.a. PEC, deel 5, 245. Zie ook
L. de Jong, Het koninkrijk der Nederlanden in de Tweede Wereldoorlog. (14 dln; 's-Gravenhage 1995) IX, 1340.
kreeg en aldus tot minister van Marine en Scheepvaart werd benoemd. Furstner bleef wel bevelhebber der zeestrijdkrachten.
Geschiedenis van het archiefbeheer
In 1951 werd het onderhavige archief overgeplaatst van de afdeling secretarie, indices en archieven naar de historische sectie van het ministerie van Marine. Alhoewel het hier in beginsel een tijdelijke terbeschikkingstelling betrof, heeft deze sectie uiteindelijk tot 1990 het beheer over dit archief gevoerd.
CAD, archief ministerie van Marine, dossier nr. S 385606.
Op 4 oktober 1990 werden door de afdeling Maritieme Historie van de marinestaf 243 archiefdozen overgedragen aan het Centraal Archievendepot van het Ministerie van Defensie (voortaan: CAD).
Het betrof hier het Zeer Geheime en Geheime archief over de periode 1940-1949.
Begin 1995 hebben medewerkers van het CAD bij het Instituut voor Maritieme Historie onderzoek gedaan naar de aanwezigheid bij dit instituut van archiefbescheiden in de zin van de Archiefwet 1995. Daarbij zijn onder meer drie strekkende meter archiefbescheiden, behorende tot het archief van het ministerie van Marine te Londen aangetroffen, die volgens het bestemmingsbeginsel weer moesten worden teruggebracht naar het hoofdbestanddeel van het betreffende archief.
Na afronding van de ordening, beschrijving en materiële verzorging van het archief werd in januari 1998 bij de inventarisatie van het archief van de bevelhebber der strijdkrachten in het oosten circa 11 meter afgedwaalde telegrammen aangetroffen die bij nadere beschouwing bleken te behoren tot het hier onderhavige archief. Dit kon worden afgeleid uit raadpleging van de agenda's welke reeds waren beschreven onder de inventarisnummers 10-27.
De verwerving van het archief
Overbrenging van een overheidsarchief
Inhoud en structuur van het archief
MAISAO-WOTAP; 2.12
Inhoud
Het archief bestaat uit een aantal archiefdelen. De afdelingen bestonden weer uit de rubrieken algemeen en geheim, waarin weer series per jaar werden gevormd.
Binnen de afdeling zeer geheim werden ook series per jaar gevormd.
Binnen de rubrieken algemeen en geheim werden de stukken per jaar en op nummer uit de hoofdenlijst opgelegd. In de meeste gevallen werden de stukken met hetzelfde nummer uit de hoofdenlijst in één omslag gedaan. Er werden dus dossiers op onderwerp gevormd.
Ook hier werden éénjaarblokken gevormd. De archiefbescheiden werden gerangschikt naar registratienummer in het archief opgelegd.
Bij de afdeling Inlichtingen en Plannen werden per rubriek dossiers gevormd. Deze orde is in een gedeelte van het archief aangetroffen. De rest is ongeordend.
Selectie en vernietiging
De Lijst van te vernietigen archiefbescheiden van het ministerie van defensie (vastgesteld 1987) werd gehanteerd bij de selectiewerkzaamheden. In totaal werd 15,48 meter archief vernietigd.
Lijst van vernietigbare en te bewaren bescheiden P-archief
Vernietigbaar:
In het algemeen: routinematige stukken, veelal betreffende individuele personen/functionarissen
Ontvangstbevestigingen
Ter kennisneming ontvangen stukken welke niet hebben geleid tot het ontstaan van een zaak
Stukken betreffende detachering, soldij/onderstand/toelages, reisorders, uitzending, overplaatsing, demobilisatie, toekenning van een brevet, bevordering, verlof
Strafoplegging en ontslag, echter niet in geval van desertie, oorlogsmisdrijven of andere ernstige gevallen
Extracten uit conduiteboekjes
Verzoeken tot toestemming huwelijk
Uitslagen geneeskundig onderzoek
Verzoeken van personeel
Toestemming tot het dragen van (buitenlandse) onderscheidingen, onderscheidingstekens
Dubbelen en afschriften, behalve indien het dubbele stuk aantekeningen bevat welke ontbreken op of afwijken van het origineel
Bewaren:
In het algemeen: stukken die een algemene werking hebben dan wel een samenvatting van gegevens bevatten
Overgave en overname commando
(Ontwerp) reglementen, instructies, regelingen die een algemene werking hadden
Uniforming
Week, maandrapporten, - verslagen
Staten houdende opgave van personeel
Tijdstippen van aankomst in Nederland en vertrek vanuit Nederlands Oost Indie/Nederlands West Indië
Stukken betreffende de instelling en/of opheffing van commissie/onderdelen/functies
Lijst vernietigbare en te bewaren bescheiden geheim-archief Marinestaf
N.B. deze lijst is niet uitputtend, maar geeft een indicatie van selectiecriteria.
N.B. Bewaard blijven de stukken betreffende instelling onderscheidingen, regelgeving en richtlijnen voor de toekenning, alsmede de voordrachten voor voornoemde onderscheidingen.
Vernietigbaar:
Dubbelen
Ontvangstbevestigingen
Aanbiedingsbrieven, waarvan aangeboden stuk(ken) ontbreken
Ter kennisgeving toegezonden stukken of afschriften daarvan, welke niet geleid hebben tot een zaak
Stukken betreffende toekenning van Koninklijke en militaire onderscheidingen
Bewaren:
In het algemeen: stukken die een algemene werking hebben, dan wel een samenvatting van gegevens bevatten
Overgave en overname van commandoRegistratiekaarten en andere inschrijfmiddelen
Naamgeving van schepen
(Ontwerp) reglementen, instructies, regelingen e.d., die een algemene werking hebben
Stukken betreffende voordrachten voor Koninklijke en militaire onderscheidingen
Dag-, week- en maandrapporten/-verslagen. o.a. rapporten van verrichtingen, reisverslagen
Lijsten met opgave van personeel aan boord van schepen, de zogenaamde bemanningslijsten
Stukken betreffende instelling van commissies, onderdelen en functies, alsmede de opheffing daarvan.
Ordening van het archief
1 Postregistratie en archiefvorming
1.1 Postregistratie
1.1.1 Algemeen en geheim
Er werd gebruik gemaakt van een zogenaamde hoofdenlijst. Dit is een registratuurplan met rubrieken (onderwerpen). Iedere rubriek heeft een nummer. De hoofdenlijst welke in gebruik was bij het ministerie van Marine te Londen is opgenomen in deze inventaris als bijlage.
De afdelingen van het ministerie werden aangeduid met een letterkenmerk:
S/Staf = Marinestaf
A/C = Acquisitieadministratie/afd. Comptabiliteit
Adm = Administratie
AZ = Algemene Zaken
IP = Inlichtingen en Plannen
K/Kab = Kabinet
M/D = Materieel (de stukken voorzien van de letter D hebben vooral betrekking op technische gegevens - o.m. technische tekeningen - van materieel)
Marvo = Marinevoorlichting
MVA = Marinevrouwenafdeling
P/Pers = Personeel
Daarnaast werden stukken, welke betrekking hadden op landmachtaangelegenheden voorzien van de letteraanduiding "L".
Iedere rubriek uit de hoofdenlijst kreeg een aparte kaart in het kaartsysteem. Per rubriek werden nog aparte kaarten per onderwerp/zaak gebruikt.
De stukken, die door een afdeling in behandeling werden genomen, werden op afzonderlijke kaarten geregistreerd. Iedere afdeling had zijn eigen registratiekaarten. Na afloop van het jaar werden de kaarten "afgesloten".
Daarnaast werd door de administratie (?) per jaar een register bijgehouden, waarin de stukken alfabetisch werden ingeschreven, met onder meer vermelding van de afdeling, registratienummer en de afdoening. Deze werden als naam- en trefwoordenindex gebruikt om snel toegang tot de archiefbescheiden te verkrijgen.
Een combinatie van het nummer uit de hoofdenlijst en de letteraanduiding leidde tot een (uniek) registratienummer, bijv. S 205/2/1G.
Verklaring van het registratienummer:
S = letteraanduiding van de Marinestaf
205 = rubriek uit hoofdenlijst, in dit geval rapporten van verrichtingen
2 = kaartnummer
1 = volgnummer stuk op de kaart
G = classificatie Geheim (bij de stukken van algemene aard werd geen classificatieaanduiding vermeld).
1.1.2 Zeer geheim
De stukken van zeer geheime aard kregen een eigen registratienummer, dat als volgt was opgebouwd: x/y ZG19zz. Positie x geeft hier het volgnummer per zaak aan, positie y het stuknummer van een zaak, de aanduiding ZG staat voor zeer geheim en zz geeft het betreffende jaar aan. 2/1ZG 1943 is dus te als volgt te lezen: het 1e ingekomen of uitgaande stuk in de 2e zeer geheim gerubriceerde zaak van 1943.
1.1.3 Afdeling Inlichtingen en Plannen
De afdeling Inlichtingen en Plannen had een enigszins afwijkende systematiek. Toch maakte ook deze afdeling gebruik van een hoofdenlijst. De onderwerpen/rubrieken werden aangeduid in Romeinse cijfers. De stukken betreffende inlichtingen kregen naast de rubrieksaanduiding nog de letteraanduiding "a", bijv. Ia. De stukken werden op datum van binnenkomst per rubriek ingeschreven en kregen een volgnummer.
HANDLEIDING VOOR DE GEBRUIKERS
Weliswaar is een deel van de archiefstukken op reguliere wijze vernietigd, toch is niet alle informatie die deze bescheiden hebben bevat verloren gegaan. Deze gegevens zijn in gecomprimeerde vorm nog te reconstrueren vanuit de agenda's en indices.
Het archief is opgebouwd uit vele afdelingen die hun archieven in een algemeen en geheim en soms een zeer geheim archief opbouwden.
Onderzoek naar personen; de naamklappers
Bepaal het jaar/ de jaren waarover u onderzoek naar een bepaald persoon wilt doen.
Zoek de naamklapper(s) over dat jaar in de inventaris. (Inv. nrs. 30-32, 36-44.)
Vraag de gewenste klapper(s) aan in de studiezaal.
Zoek in de klapper bij de beginletter naar de betreffende naam: let op dat de namen niet alfabetisch gerangschikt zijn volgens de ABC-regel. U moet dus voor elke naam de gehele letter doorzoeken op een mogelijke treffer.
Treft u een naam aan die u zoekt, noteer dan het nr. dat vermeldt staat. Let op: een groot deel van de persoonsgebonden archiefbescheiden zijn vernietigd! De kans dat het betreffende archiefstuk dus nog daadwerkelijk aanwezig is, is vrij klein. Zie ook de Lijst van vernietigbare en te bewaren bescheiden P/archief elders in dit document.
Met de gegevens uit stap 5 kunt u dit daadwerkelijk controleren.
Onderzoek naar thema's of objecten
Aangezien de oorspronkelijk ordening een snelle en trefzekere toegang tot het betreffende archief mogelijk maakt, en omdat de oude ordening goed bewaard is gebleven, is de vervaardiging van een van nadere toegangen en specificaties achterwege gelaten.
Bepaal aan de hand van de hoofdenlijst (zie bijlage) onder welk hoofd het onderwerp van uw onderzoek valt danwel zou kunnen vallen. Noteer de hoofden die uw interesse hebben.
Doet u onderzoek in het zeer geheim of geheim archiefdeel marinestaf of het koopvaardijgedeelte: zoek via de inventaris betreffende de inhoudsopgave in de vorm van een kaartsysteem. Hierin vindt u de verwijzing naar de desbetreffende bescheiden. Soms wordt op deze kaarten -onder het kopje verwijzingen- ook verwezen naar andere archiefbescheiden die betrekking hebben op het onderhavige onderwerp!
Indien u in de hoofdenlijst niet het onderwerp van uw interesse aantreft, raadpleeg dan de klappers. Mogelijk dat deze een verwijzing oplevert naar een stuk of bescheiden die uw interesse heeft.
Een voorbeeld:
U zoekt een verslag van een actie van Hr Ms onderzeeboot K 14. In de hoofdenlijst vindt u onder nr. 207 van de Marinestaf: operaties onderzeeboten. Vervolgens geeft de geheime onderwerpindex staf 207 onder zending 2/1 t/m 2/3 patrouillerapporten. Had u de weg bewandeld via de klapper; onder de K vindt u onder Cdt K 14 rapport actie ook een verwijzing, terwijl ook bij de O onder onderzeedienst SODS een verwijzing wordt gevonden; beide verwijzen naar 207.
Aanwijzingen voor de gebruiker
Openbaarheidsbeperkingen
Volledig openbaar.
Materiële beperkingen
Aanvraaginstructie
Openbare archiefstukken kunnen online worden aangevraagd en gereserveerd. U kunt dit ook via de terminals in de studiezaal van het Nationaal Archief doen. Om te kunnen reserveren dient u de volgende stappen te volgen:
U maakt een profiel aan op www.gahetna.nl, en logt vervolgens in
Via de archiefinventaris (alleen de beschrijvingen met rode nummers) selecteert u het gewenste archiefstuk door op de knop 'Reserveren' te klikken
In het volgende scherm geeft u aan op welke dag u het archiefstuk wilt inzien
Indien u zich bevindt in de studiezaal en een tafelnummer heeft ontvangen kunt u dit nummer vermelden. Als u geen tafelnummer heeft kunt u tafelnummer 777 laten staan
Vervolgens bevestigt u uw reservering door deze te versturen.
Verwant materiaal
Beschikbaarheid van kopieën
Verwante archieven
Het persoonlijk archief van luitenant-admiraal J. Th. Furstner
de archieven van het ministerie van Defensie te Londen, vanaf 21 augustus 1941 ministerie van Oorlog te Londen, voortgezet vanaf 20 juni 1945 tot 25 april 1947 als bureau Londen departement van Oorlog en de afwikkeling daarvan, alsmede onder de verantwoordelijkheid van de minister van Defensie/Oorlog te Londen vallende instanties en de afwikkeling daarvan en de daarbij gedeponeerde archieven
andere archieven welke zullen verschijnen in de reeks marine-archieven 1940-1945
het archief van de marine-attaché te Londen vanaf 1945 voor met name afwikkelingszaken.
Lijst van inventarissen verschenen in de reeks archieven Koninklijk Marine gevormd tijdens de Tweede Wereldoorlog
2.12.28 Inventaris van het archief van de commandant der Marine te Falmouth, 1940
2.12.29 Inventaris van de archieven van de Bevelhebber der Zeestrijdkrachten, ook als hoofd van de Ve afdeling van het ministerie van Defensie, vanaf 27 juli 1941 tevens minister van Marine, vanaf 23 juni 1945 minister van Marine en Scheepvaart, allen te Londen, en de afwikkeling daarvan, 1940-1945 (1946-1950)
2.12.46 Inventaris van het persoonlijk archief van luitenant-admiraal J. Th. Furstner, 1932-1968
2.12.37 Inventaris van het archief van de bevelhebber der strijdkrachten in het oosten, 1942-1946
2.12.44 Inventaris van het persoonlijk archief van luitenant-admiraal C.E.L. Helfrich, 1940-1962
2.12.26 Inventaris van het archief van de marine commandant Australië, tot 27 oktober 1943 tevens onderbevelhebber der strijdkrachten in het oosten, en daarbij gedeponeerde archiefbescheiden, 1942-1947
2.12.35 Inventaris van de archieven van de Netherlands Purchasing Commission en haar rechtsvoorgangers te San Diego en New York, 1939-1945
2.12.30 Inventaris van de archieven van het hoofd handelsbescherming en diverse handelsbeschermingsofficieren, 1941-1946
2.12.36 Inventaris van de Nederlandse vertegenwoordiger bij de gezamenlijke stafchefs (combined chiefs of staff) te Washington, 1942-1949
2.12.33 Inventaris van de archieven van (militaire) instanties en onderdelen in de gebiedsdelen Curaçao en Suriname, 1934-1947
2.12.27 Plaatsingslijst van de collectie archiefbescheiden betreffende de Koninklijke marine in de Tweede Wereldoorlog, (1936-1939) 1940-1945 (1946, 1948, 1950-1951, 1953)
2.12.28 Inventaris van het archief van de commandant der marine te Falmouth, 1940
2.13.71 Inventaris van het archief van het Ministerie van Defensie te Londen (1940-1941); Ministerie van Oorlog te Londen (1941-1945); Departement van Oorlog: Bureau Londen (1945-1947), (1933) 1940-1947 (1974)
Bijlagen
Overzicht van geraadpleegde bronnen
Bosscher, Ph. M. De Koninklijke Marine in de Tweede Wereldoorlog. 3 dln. Franeker, 1984.
Enquêtecommissie regeringspolitiek 1940-1945. Deel 8a en b. Militair beleid 1940-1945 - Terugkeer naar Nederland. 's-Gravenhage, 1956.
Raven, G.J.A. De kroon op het anker. 175 jaar Koninklijke Marine. Amsterdam, 1988.
Vos van Steenwijk, A.N. de. Het marinebeleid in de Tweede Wereldoorlog. Amsterdam, 1986.
Hoofdenlijst gebruikt bij de vorming van het betreffende archief
Staf
Operaties
200
Operaties algemeen
201
Bewegingen Nederlandse oorlogsschepen
202
Bewegingen Nederlandse koopvaarders
203
Nederlandse visserij
204
Convooien
205
Rapporten verrichtingen (uitgezonderd M.L.D.)
206
Operatie bevelen
207
Operaties onderzeeboten
208
Operaties mijnenleggers
209
Operaties vliegtuigen
210
Operaties mijnenvegers en trawlers
211
Operaties kruisers en jagers
212
Operaties bewakingsvaartuigen
213
Operaties kanonneerboten
214
Operaties vloot in Indië
215
Operaties kruisers op oceanen
216
Operaties Nederlandse en Belgische kust
217
Operaties Duitse bocht
218
Operaties Skagerrak
219
Operaties Noorwegen
220
Operaties Middellandse zee
221
Operaties West-Indië
222
Luchtaanvallen en luchtafweer
223
Duikbootoorlog
224
Zeegevechten
225
Logementsschepen
226
Aangelegenheden betreffende de Nederlandse koopvaardij
227
Rapporten verrichtingen marine luchtvaartdienst
228
Samenwerking met bondgenoten
229
Aanvaringen
230
Aandoen van vreemde havens
Staf
Organisaties
300
Staat van oorlogsschepen
301
Staat van vliegtuigen
302
Staat van bewapeningen
303
Dislocatie van voorraden schepen enz.
304
Stafrapporten
305
In- en uitdienststelling
Artillerie
310
Middelbaar geschut
311
Licht geschut en mitrailleurs
312
Antiluchtgeschut en -mitrailleurs
313
Munitie
314
Vuurleiding
315
Bewapening schepen
316
Zwaar geschut
Torpedo en mijnen
320
Torpedovuurleiding
321
Torpedolanceerinrichtingen
322
Torpedo's
323
Mijnen
Vliegdienst
330
Vliegtuigen
331
Brandstofvoorziening
332
Bewapening
333
Uitrusting
334
Vliegtuigmoederschip
335
Organisatie
336
Vliegtuigongevallen
339
Algemeen
Gas en nevel
340
Nevel
341
Gas
342
Gasbescherming
345
Bommen
Personeel
350
Personeelsorganisatie
351
Zeedienst m.b.t. dienst
352
Opleidingen en cursussen
354
Personeelsgegevens
355
Oorlogsbemanningslijsten
356
Onderscheidingen
357
Uit Nederland overkomen personeel
358
Tenue
359
Krijgsgevangenen
360
Alarmrollen
361
Gevechtsindeling
362
Sabotage
363
Commissies
370
Scheepsbouw
371
Dokkingen
372
Reparaties
373
Degaussing
374
Proeftochten
375
Netherlands purchasing commission
376
Aankoop
377
Scheepsnamen
378
Vlootplannen
379
Dokken en havens
380
Machinekamer
381
Voorbereiding terugkeer
382
Inlichtingen Nederland
383
Censuur en correspondentie
384
Spionage- en inlichtingendienst
385
Orders en voorschriften
386
Waarderingsbetuigingen
387
Bevelsverhoudingen
388
Lezingen
389
Instructies
390
Uitrustingen
391
Boekwerken
392
Topografie en hydrografie
393
Bezoek aan schepen en inrichtingen
394
Radio
395
Persdienst en propaganda
396
Internationaal politieke verslagen
397
Ceremonieel
398
Bezoek van vreemde oorlogsschepen
399
Diversen
Scheepvaart
D.E.M.S. a (Defensive Equipped Merchant Ship)
11
Bewapening
12
Inspectie en D.E.M.S. officieren
13
Voorschriften
14